【裁判字號】    92,交聲,89
【裁判日期】    920513
【裁判案由】    聲明異議
【裁判全文】
臺灣嘉義地方法院交通事件裁定                      九十二年度交聲字第八九號
    原處分機關  交通部公路總局嘉義區監理所
    異  議  人
    即受處分人  甲○○
右列異議人因違反道路交通管理處罰條例案件，對於原處分機關於九十二年四月七日
所為之處分（原處分案號：嘉監裁字第裁70-H00000000號），聲明異議，本院裁定如
左：
    主  文
原處分撤銷。
甲○○不罰。
    理  由
一、原處分意旨略以：受處分人甲○○於民國九十二年二月十六日，駕駛車牌號碼Ｒ
    Ｏ—五七二八號自小客車，行經台中縣龍井臨港東路，經警以「車牌上加裝外框
    （責令改正）」為由，依法裁處罰鍰新台幣二千四百元。
二、按汽車號牌不得變造損毀、塗抹或粘貼其他材料、加裝邊框或霓虹燈、裝置旋轉
    架、顛倒懸掛或以安裝其他器具之方式使不能辨認其牌號，並不得以他物遮蔽，
    如有污穢，致不能辨認其牌號時，應洗刷清楚。又汽車行駛有左列情形之一者，
    處汽車所有人新臺幣二千四百元以上四千八百元以下罰鍰，並責令申請換領牌照
    或改正：一  損毀或變造汽車牌照、塗抹污損牌照，或以安裝其他器具之方式，
    使不能辨認其牌號者，道路交通安全規則第十一條第二項、道路交通管理處罰條
    例第十三條第一款分別定有明文。是以「車牌加裝外框」為由裁處罰鍰，尚須符
    合該加裝之外框有「致不能辨認其車牌」之結果要件，始足當之，此觀前開條文
    之規定即明。
二、原處分機關裁罰之主要論據，係以本案違規行為，業經承辦警員於「答辯書」陳
    明系爭車輛「確實於車牌上有加裝外框，警方舉發並無不妥。其加裝外框，致使
    號碼數字無法明確辨識屬實」等詞，原處分機關並據為裁罰之主要論據。異議人
    異議意旨固不否認有車牌加裝外框之事實，惟堅詞否認有何原處分機關所指之違
    規行為，辯稱加裝之外框並未造成車牌無法辨識等語。
三、經查，原處分機關據以裁罰，除前開承辦員警「答辯書」所陳外，並無其他積極
    事證足認受處分人於車牌所加裝之外框有何「致使車牌號碼無法辨識」之情，而
    異議人提出系爭車輛車牌加裝外框之照片二幀，車牌號碼尚屬清晰可辨識，尚未
    因加裝外框致使車牌號碼無法辨識。本案原處分機關裁罰之性質，係屬對人民財
    產權之剝奪，非有足夠且明確之事證足認受處分人確有處分機關所指之違規行為
    ，自不得任為處罰之裁決，否則即與憲法保障人民財產權之意旨相違背。本案原
    處分機關既無確切證據足認異議人所加裝之車牌外觀影響車牌號碼之辨識，難認
    原處分之處罰依據已達明確無訛之程度，則本於訴訟上之待證事實「倘有懷疑，
    則應從被告之利益作解釋」（in dubi opro reo）之證據法則，本院自應作有利
    受處分人之認定，始符法制。此外，復查無其他積極證據足以證明受處分人有原
    處分機關所認定之前開違規行為，原處分機關未予詳查，遽對受處分人為前開裁
    決，即難認為允當，應認受處分人之異議為有理由，自應由本院將原處分撤銷，
    改諭知受處分人不罰，以資適法。
四、據上論斷，應依道路交通案件處理辦法第二十條前段，裁定如主文。
中      華      民      國    九十二    年      五      月     十三     日
                                    臺灣嘉義地方法院交通法庭
                                        法    官  許  兆  慶
右正本證明與原本無異。
如不服本裁定，應於裁定送達後五日內，向本院提出抗告狀。
中      華      民      國    九十二    年      五      月     十三     日
                                        書 記 官  洪  麗  惠


司法院資訊處製作；財團法人民間司法改革基金會備份。
